ACORDAO-COMPLETO-2405963

ACÓRDÃO 5716/2020 ATA 16/2020 - SEGUNDA CÂMARA

VISTOS, relatados e discutidos estes autos de tomada de contas especial instaurada pelo Fundo Nacional de Saúde em desfavor da empresa Comércio de Medicamentos Raupp & Rosa Ltda. - ME, de Fernanda Daboit Raupp da Rosa e de Valdinei Coelho da Rosa, em razão da aplicação irregular dos recursos do Sistema Único de Saúde em Santa Catarina, no âmbito do Programa Farmácia Popular do Brasil.
	ACORDAM os ministros do Tribunal de Contas da União, reunidos em sessão da 2ª Câmara, diante das razões expostas pela relatora, e com fundamento nos arts. 1º, inciso I, 12, 16, inciso III, alíneas "b" e "c", e §§ 2º e 3º, 19 e 23, inciso III, 26, 28 e 57 da Lei 8.443/1992 c/c os arts. 1º, inciso I, 209, incisos III e IV, e § 5º, 210 e 214, inciso III, 217 e 267 do Regimento Interno do TCU, em:
9.1. acatar parcialmente as alegações de defesa de Fernanda Daboit Raupp da Rosa, para excluí-la da relação processual;
9.2. rejeitar parcialmente as alegações de defesa apresentadas pela empresa Comércio de Medicamentos Raupp & Rosa Ltda. - ME e Valdinei Coelho da Rosa;
9.3. julgar irregulares as contas da empresa Comércio de Medicamentos Raupp & Rosa Ltda. - ME e de Valdinei Coelho da Rosa e condená-los, solidariamente, ao recolhimento aos cofres do Fundo Nacional de Saúde das importâncias abaixo discriminadas, atualizadas monetariamente e acrescidas de juros de mora de cada uma das datas indicadas até o pagamento:
	VALOR ORIGINAL (R$) 
	DATA DA OCORRÊNCIA

	11.322,59
	14/03/2013

	94,86
	14/03/2013

	8.814,14
	08/04/2013

	84,00
	08/04/2013

	660,94
	17/04/2013

	36,45
	17/04/2013

	9.607,32
	31/05/2013

	77,46
	31/05/2013

	6.981,40
	04/06/2013

	37,23
	04/06/2013

	9.764,80
	02/07/2013

	71,40
	02/07/2013

	9.476,73
	25/07/2013

	131,25
	25/07/2013

	2.214,06
	30/08/2013

	5.767,34
	01/10/2013

	106,20
	01/10/2013

	1.321,65
	02/10/2013

	12,42
	02/10/2013

	6.332,30
	12/11/2013

	132,48
	12/11/2013

	6.741,08
	06/12/2013

	44,70
	06/12/2013

	7.129,57
	30/12/2013

	137,64
	30/12/2013

	5.613,92
	07/02/2014

	129,90
	07/02/2014

	2.006,62
	28/02/2014

	10.148,94
	28/02/2014

	190,02
	28/02/2014

	81,36
	28/02/2014

	57,33
	16/04/2014

	4.901,67
	16/04/2014

	336,03
	16/04/2014

	10.763,03
	12/05/2014

	263,16
	12/05/2014

	5.042,34
	30/05/2014

	228,60
	30/05/2014

	2.354,94
	02/06/2014

	72,90
	02/06/2014

	8.181,11
	07/07/2014

	281,22
	07/07/2014

	5.202,12
	31/07/2014

	284,50
	31/07/2014

	312,39
	01/08/2014

	169,83
	01/08/2014

	3.948,60
	01/09/2014

	363,90
	01/09/2014

	3.916,89
	09/09/2014

	49,68
	09/09/2014

	5.567,00
	01/10/2014

	268,50
	01/10/2014

	1.393,74
	02/10/2014

	97,74
	02/10/2014

	11.644,51
	03/11/2014

	231,64
	03/11/2014

	5.563,52
	28/11/2014

	72,90
	28/11/2014

	9.357,60
	01/12/2014

	388,00
	01/12/2014

	11,40
	01/12/2014

	15.679,65
	14/01/2015

	701,85
	14/01/2015

	21.525,79
	09/02/2015

	771,18
	09/02/2015

	20.346,61
	03/03/2015

	1.010,52
	03/03/2015

	18.610,70
	02/04/2015

	1.068,21
	02/04/2015

	27.590,61
	05/05/2015

	603,31
	05/05/2015

	2,40
	05/05/2015

	16.224,30
	12/06/2015

	670,30
	12/06/2015

	8.290,35
	15/06/2015

	242,44
	15/06/2015

	13.462,70
	03/07/2015

	97,20
	03/07/2015

	600,30
	03/07/2015

	9.587,97
	06/07/2015

	74,23
	06/07/2015

	10.464,60
	05/08/2015

	660,70
	05/08/2015

	6.416,01
	06/08/2015

	147,13
	06/08/2015

	11.846,10
	31/08/2015

	473,53
	31/08/2015

	3.000,69
	14/10/2015

	28,50
	14/10/2015

	375,70
	30/10/2015

	44,40
	30/10/2015

	622,35
	05/11/2015

	455,94
	18/12/2015

	90,87
	18/12/2015

	303,03
	21/01/2016

	53,07
	21/01/2016

	120,33
	17/02/2016

	64,47
	17/02/2016

9.4. aplicar-lhes, individualmente, multas no valor de R$ 50.000,00 (cinquenta mil reais) , a serem recolhidas aos cofres do Tesouro Nacional, com incidência de encargos legais calculados da data deste acórdão até a data do pagamento, se este for efetuado após o vencimento do prazo a seguir estipulado;
9.5. fixar prazo de 15 (quinze) dias, a contar das notificações, para comprovação, perante o Tribunal, do recolhimento das dívidas acima imputadas;
9.6. autorizar a cobrança judicial das dívidas, caso não atendidas as notificações;
9.7. autorizar o pagamento das dívidas em até 36 (trinta e seis) parcelas mensais consecutivas, caso venha a ser solicitado pelos responsáveis antes do envio do processo para cobrança judicial;
9.8. fixar o vencimento da primeira parcela em 15 (quinze) dias, a contar do recebimento das notificações, e o das demais a cada 30 (trinta) dias, com incidência dos respectivos encargos legais sobre o valor de cada prestação;
9.9. alertar aos responsáveis que a inadimplência de qualquer parcela acarretará vencimento antecipado do saldo devedor;
9.10. dar ciência desta deliberação ao Fundo Nacional de Saúde e ao procurador-chefe da Procuradoria da República no Estado de Santa Catarina.

Tomada de contas especial instaurada pelo Fundo Nacional de Saúde em razão da aplicação irregular de recursos do Sistema Único de Saúde no âmbito do Programa Farmácia Popular do Brasil.

Segunda Câmara

Fundo Nacional de Saúde - MS.

3. Responsáveis: Comércio de Medicamentos Raupp & Rosa Ltda. (CNPJ 07.281.958/0001-47), Fernanda Daboit Raupp da Rosa (CPF XXX.444.519-XX) e Valdinei Coelho da Rosa (CPF XXX.713.059-XX).

13.1. Ministros presentes: Augusto Nardes (na Presidência), Aroldo Cedraz, Raimundo Carreiro e Ana Arraes (Relatora).
13.2. Ministros-Substitutos presentes: Marcos Bemquerer Costa e André Luís de Carvalho.

ACORDAO-COMPLETO-2438097

Acórdão 6271/2021 - Segunda Câmara

ANA ARRAES

Adoto como parte deste relatório a instrução da Secretaria de Controle Externo de Tomada de Contas Especial, que contou com a anuência de seu corpo dirigente (peças 70 a 72) :
"INTRODUÇÃO
1.	Cuidam os presentes autos de tomada de contas especial instaurada pelo Fundo Nacional de Saúde/Ministério da Saúde (FNS/MS) , em desfavor da empresa Comércio de Medicamentos Raupp & Rosa Ltda. - ME (Drogalíder Farmácia, CNPJ: 07.281.958/0001-47) e dos Srs. Fernanda Daboit Raupp da Rosa (CPF: XXX.444.519-XX) e Valdinei Coelho da Rosa (CPF: XXX.713.059-XX) , na condição de sócios administradores da referida sociedade empresária, em razão da aplicação irregular dos recursos do Sistema Único de Saúde (SUS) no âmbito do Programa Farmácia Popular do Brasil - Aqui Tem Farmácia Popular (PFPB) , no período de março/2013 a fevereiro/2016 (cf. datas das ocorrências, Relatório de Tomada de Contas Especial, peça 22, p. 3-5) .
HISTÓRICO 
2.	O processo originou-se das constatações contidas no Relatório de Auditoria 16395 (peças 4 a 10) do Departamento Nacional de Auditoria do SUS (Denasus) , referente a auditoria realizada junto à empresa Comércio de Medicamentos Raupp & Rosa Ltda. (Drogalíder Farmácia) , com o objetivo de avaliar cumprimento das normas estabelecidas pela Portaria 971/MS/GM, de 15/5/2012, vigente à época, que dispunha sobre o Programa Farmácia Popular do Brasil. A auditoria abrangeu o período de janeiro/2013 a dezembro/2015 e constatou dano ao erário de R$ 378.925,60 (peça 4, p. 54) , devido às seguintes irregularidades: 
a) funcionamento da empresa com Alvará Sanitário 106 vencido (Constatação 436762, Relatório de Auditoria Denasus 16395, peça 4, p. 5) ;
b) não disponibilização de cópia do Livro Registro de Inventário com a posição do estoque em 31/12/2012 devidamente registrado na Secretaria de Estado da Fazenda de Santa Catarina (constatação 436766, Relatório de Auditoria Denasus 16395, peça 4, p. 5-6) ;
c) falta de apresentação de notas fiscais comprovando as aquisições dos medicamentos e/ou correlatos dispensados pelo Programa Farmácia Popular do Brasil, no valor original de R$ 366.976,29 (constatações 436846, 436847 e 436848, Relatório de Auditoria Denasus 16395, peça 4, p. 6-10, 56, peça 5, p. 2-5, 19-64, peça 9, p. 1-38, peça 10, p. 1-30, peça 6, p. 1-35) ;
d) registro de dispensação de medicamentos do PFPB utilizando CPF/nome de pessoa falecida, no valor original de R$ 138,69 (constatação 436849, Relatório de Auditoria Denasus 16395, peça 4, p. 10-11, peça 5, p. 5, peça 6, p. 68-69, peça 6, p. 1-35) ;
e) falta de apresentação de cupons vinculados e/ou respectivas cópias de receitas médicas, no valor original de R$ 111,00 (constatação 436851, Relatório de Auditoria Denasus 16395, peça 4, p. 11-12, peça 5, p. 5, peça 6, p. 71-72) .
f) edição de cupons vinculados sem assinatura, com assinatura de terceiros sem procuração, com diferente CRM do informado na receita e divergentes da receita, além do acolhimento de receitas médicas sem data, não pertencentes ao usuário, com rasuras, com data ilegível, ou com data de emissão posterior à data de venda, no valor original de R$ 11.699,62 (constatação 436852, Relatório de Auditoria Denasus 16395, peça 4, p. 12-13, peça 5, p. 6-8, peça 6, p. 72-84, peça 7, peça 8, p. 1-63) .
3.	O detalhamento do débito realizado pelo Denasus consta da peça 4, p. 17-54.
4.	O Relatório Completo do Tomador de Contas 48/2018 (peça 22) , acompanhando entendimento do Denasus, caracterizou a responsabilização da empresa Comércio de Medicamentos Raupp & Rosa Ltda., solidariamente com os Srs. Fernanda Daboit Raupp da Rosa (CPF: XXX.444.519-XX) e Valdinei Coelho da Rosa (CPF: XXX.713.059-XX) .
5.	O Relatório de Auditoria 1160/2018 do Controle Interno (peça 23) retrata as questões relatadas no Relatório de Tomada de Contas Especial.
6.	Diante disso, a Secretaria de Controle Interno certificou a irregularidade das contas (peça 24) , acompanhado do parecer do dirigente do órgão de controle interno (peça 25) , tendo o Ministro de Estado da Saúde, Sr. Gilberto Occhi, registrado o conhecimento das conclusões daquele órgão de controle interno (peça 26) . A responsabilização foi devidamente inscrita no Siafi (peça 16) .
7.	A presente tomada de contas especial foi autuada no TCU em 11/3/2019, dando início à fase externa da TCE.
8.	Na instrução precedente (peça 31) , foi proposta a citação da empresa Comércio de Medicamentos Raupp & Rosa Ltda. - ME (Drogalíder Farmácia, CNPJ: 07.281.958/0001-47) , solidariamente com os Srs. Fernanda Daboit Raupp da Rosa (CPF: XXX.444.519-XX) e Valdinei Coelho da Rosa (CPF: XXX.713.059-XX) , na condição de sócios administradores, pela falta de apresentação de notas fiscais comprovando as aquisições dos medicamentos e/ou correlatos dispensados pelo Programa Farmácia Popular do Brasil, pelo registro de dispensação de medicamentos do PFPB utilizando CPF/nome de pessoa falecida, pela falta de apresentação de cupons vinculados e/ou respectivas cópias de receitas médicas e pela edição de cupons vinculados sem assinatura, com assinatura de terceiros sem procuração, com diferente CRM do informado na receita e divergentes da receita, além do acolhimento de receitas médicas sem data, não pertencentes ao usuário, com rasuras, com data ilegível, ou com data de emissão posterior à data de venda.
8.1.	 Em cumprimento ao Despacho do Secretário (peça 33) , foram promovidas as citações propostas pela instrução anterior, mediante os Ofícios-TCU/Secex-TCE 3328/2019 (Fernanda, peça 37) , 3329/2019 (Valdinei, peça 42) e 3330/2019 (Drogalíder Farmácia, peça 43) , todos datados de 4/6/2019. 
8.1.1.	Registre-se que os expedientes de citação dirigidos ao Sr. Valdinei Coelho da Rosa e à empresa Comércio de Medicamentos Raupp & Rosa Ltda. sob os nrs. 3329/2019 e 3330/2019 foram devolvidos por motivo 'Não existe o número' (cf. peças 41 e 42) . Foram, então, feitas consultas junto ao RENARCH, ao Tribunal Superior Eleitoral (ref. Valdinei, cf. peça 43) , aos sistemas corporativos do TCU e à base de dados da Secretaria de Receita Federal do Brasil (ref. Comércio de Medicamentos Raupp & Rosa Ltda., peça 44) por meio das quais localizaram-se novos endereços desses responsáveis, suscitando a expedição de novos expedientes de citação TCU/Seproc sob os nrs. 4813/2019 (peça 46) , 4814/2019 (peça 47) , no que diz respeito a Valdinei Coelho da Rosa, 4815/2019 (peça 45) e 4816/2019 (peça 46) , datados de 17/9/2019, sendo a citação dos referidos responsáveis consumada por intermédio da recepção de todos esses ofícios recentemente expedidos, cf. avisos de recebimento, peças 49 a 52.
8.1.2.	Os responsáveis, por meio de procurador, solicitaram (peças 56 e 58) e obtiveram (peças 57, 59 e 60) vistas dos autos e prorrogação do prazo para apresentação de alegações de defesa. As alegações de defesa foram apresentadas junto com pedido de novo prazo para juntada de novas evidências (peças 62 a 64) , pedido esse de prorrogação igualmente atendido (peça 65) e petição complementar, com pedido de juntada de arquivos de mídia juntados no prazo dado (peça 66) .
ANÁLISE DOS PRESSUPOSTOS DE PROCEDIBILIDADE DA IN/TCU 71/2012
Verificação de Eventual Prejuízo ao Contraditório e Ampla Defesa
9.	Verifica-se que não há prejuízo ao contraditório e ampla defesa, uma vez que não houve o transcurso de mais de dez anos desde o fato gerador sem que tenha havido a notificação dos responsáveis pela autoridade administrativa federal competente (art. 6º, inciso II, c/c art. 19 da IN/TCU 71/2012, modificada pela IN/TCU 76/2016) , pois os recursos transferidos e as despesas impugnadas referem-se aos exercícios de 2013 a 2016 e, ainda, os responsáveis foram notificados sobre as irregularidades pela autoridade administrativa competente conforme descrito no Relatório Completo do Tomador de Contas Especial 48/2018 (peça 22, p. 5-7) .
Valor de Constituição da TCE
10.	Verifica-se, também, que o valor atualizado do débito apurado (sem juros) em 1º/1/2017 é de R$ 449.592,33 (v. demonstrativo de débito, peça 28, p. 1-24) , portanto superior ao limite mínimo de R$ 100.000,00, na forma estabelecida conforme os arts. 6º, inciso I, e 19 da IN/TCU 71/2012, modificada pela IN/TCU 76/2016.
VERIFICAÇÃO DA EXISTÊNCIA DE OUTROS DÉBITOS
11.	Em atenção ao comando contido no item 9.4 do Acórdão 1772/2017-TCU-Plenário, de relatoria do Exmo. Ministro-Substituto Augusto Sherman Cavalcanti, e em atendimento ao disposto no art. 6º, § 1º, da Instrução Normativa TCU 71/2012, informa-se que não foi constatada a existência de outros débitos imputáveis aos responsáveis arrolados nestes autos em demais processos em tramitação no Tribunal (cf. consultas, peça 29) .
EXAME TÉCNICO
Esgotamento da via administrativa do Ministério da Saúde para ressarcimento do dano
12. 	Preliminarmente, oportuno consignar que, nos termos do art. 23, § 1º, do Decreto 7.827/2012, que regulamenta a Lei Complementar 141/2012, e item 9.3.5.2 do Acórdão 1072/2017-TCU-Plenário (Relator Min. Bruno Dantas) , foram esgotadas, na via administrativa de controle interno do Ministério da Saúde, as medidas para ressarcimento do dano, conforme notificações aos responsáveis constantes da peça 12, conforme relatado no Relatório do Tomador de Contas, peça 22, p. 6-7.
Caracterização das irregularidades geradoras do dano ao erário
13.	Extrai-se da situação sintetizada na seção 'histórico' desta instrução e também da instrução anterior (peça 31, item 26) que o tomador de contas identificou como ilícito gerador do dano as seguintes irregularidades:
Ocorrência 1: falta de apresentação de notas fiscais comprovando as aquisições dos medicamentos e/ou correlatos dispensados pelo Programa Farmácia Popular do Brasil;
Valores históricos:
R$ 93.754,46 (referente ao período de janeiro/2013 a dezembro/2013) 
R$ 125.503,84 (referente ao período de janeiro/2014 a dezembro/2014) 
R$ 147.717,99 (referente ao período de janeiro/2015 a dezembro/2015) 
Dispositivos violados: art. 23, §§ 2º (que estabelecia a obrigação de as farmácias e drogarias que realizam a comercialização e a dispensação dos medicamentos e/ou correlatos, no âmbito do PFPB, manter por um prazo de cinco anos para apresentação, sempre que necessário, das notas fiscais de aquisição dos medicamentos e/ou correlatos do PFPB junto aos fornecedores, com arquivamento de 2 (duas) cópias, uma em meio físico e outra em meio magnético e/ou arquivo digitalizado, no próprio estabelecimento) e 3º (que facultava o arquivamento em meio físico na respectiva empresa que a ela presta serviços contábeis ou em outro estabelecimento de sua preferência) , c/c o seus arts. 39  (que determina o atendimento, em até dez dias, a pedido do MS de prestação de informações detalhadas sobre as suas operações, cópia das prescrições, laudos ou atestados médicos, das notas fiscais, dos cupons fiscais e vinculados, amostra de material publicitário e demais documentos comprobatórios das autorizações realizadas) e 40, inciso I (que caracterizava como prática de irregularidade, no âmbito do PFPB, a comercialização e dispensar medicamentos e/ou correlatos fora da estrita observância das regras de execução do PFPB) , da então vigente Portaria GM/MS 971, de 15/5/2012;
Responsáveis: empresa Comércio de Medicamentos Raupp & Rosa Ltda. e os Srs. Fernanda Daboit Raupp da Rosa e Valdinei Coelho da Rosa, na condição de sócios administradores (v, consulta CNPJ, peça 30) .
Condutas: Comércio de Medicamentos Raupp & Rosa Ltda. e os Srs. Fernanda Daboit Raupp da Rosa e Valdinei Coelho da Rosa: fazer a dispensação de medicamentos sem comprovação, mediante notas fiscais, de todos os quantitativos de medicamentos dispensados por intermédio do PFPB.
Evidência: constatações 436846, 436847 e 436848, Relatório de Auditoria Denasus 16395, peça 4, p. 6-10, 56, peça 5, p. 2-5, 19-64, peça 9, p. 1-38, peça 10, p. 1-30, peça 6, p. 1-35.
Ocorrência 2: registro de dispensação de medicamentos do PFPB utilizando CPF/nome de pessoa falecida;
Valor histórico: R$ 138,69;
Dispositivos violados: arts. 2º, inciso II e parágrafo único (quanto à obrigatoriedade da empresas que participem do PFPB na modalidade 'Aqui Tem Farmácia Popular' de disponibilizar medicamentos e correlatos para a população) e 40, inciso I (que caracterizava como prática de irregularidade, no âmbito do PFPB, a comercialização e dispensar medicamentos e/ou correlatos fora da estrita observância das regras de execução do PFPB) , da então vigente Portaria GM/MS 971/2012.
Responsáveis: empresa Comércio de Medicamentos Raupp & Rosa Ltda. e os Srs. Fernanda Daboit Raupp da Rosa e Valdinei Coelho da Rosa, na condição de sócios administradores (v, consulta CNPJ, peça 30) .
Condutas: Comércio de Medicamentos Raupp & Rosa Ltda. e os Srs. Fernanda Daboit Raupp da Rosa e Valdinei Coelho da Rosa: fazer a dispensação de medicamentos em nome de pessoa falecida;
Evidência: constatação 436849, Relatório de Auditoria Denasus 16395, peça 4, p. 10-11, peça 5, p. 5, peça 6, p. 68-69, peça 6, p. 1-35.
Ocorrência 3: falta de apresentação de cupons vinculados e/ou respectivas cópias de receitas médicas;
Valor histórico: R$ 111,00;
Dispositivos violados: art. 22, parágrafo único (que exigia que o estabelecimento mantivesse, por 5 (cinco) anos, para apresentação, sempre que necessário, as vias assinadas dos cupons vinculados e cupons fiscais em ordem cronológica de emissão, com arquivamento de 2 (duas) cópias, uma em meio físico e outra em meio magnético e/ou arquivo digitalizado, no próprio estabelecimento, facultado o arquivamento, em meio físico, na respectiva empresa que a ele presta serviços contábeis ou em outro estabelecimento de sua preferência) , art. 23, inciso II (que estabelecia a obrigatoriedade de as farmácias e drogarias, no âmbito do PFPB, observarem, na comercialização e dispensação dos medicamentos e/ou correlatos, a exigência de apresentação de prescrição médica, no caso de medicamentos, ou prescrição, laudo ou atestado médico, no caso de correlatos) , c/c o seu art. 40, inciso I (que caracterizava como prática de irregularidade, no âmbito do PFPB, a comercialização e dispensar medicamentos e/ou correlatos fora da estrita observância das regras de execução do PFPB) , da então vigente Portaria-GM/MS 971/2012;
Responsáveis: empresa Comércio de Medicamentos Raupp & Rosa Ltda. e os Srs. Fernanda Daboit Raupp da Rosa e Valdinei Coelho da Rosa, na condição de sócios administradores (v, consulta CNPJ, peça 30) .
Condutas: Comércio de Medicamentos Raupp & Rosa Ltda. e os Srs. Fernanda Daboit Raupp da Rosa e Valdinei Coelho da Rosa: fazer a dispensação de medicamentos, por meio do PFPB, com suporte em cupons vinculados não acompanhados das respectivas receitas médicas;
Evidência: constatação 436851, Relatório de Auditoria Denasus 16395, peça 4, p. 11-12, peça 5, p. 5, peça 6, p. 71-72.
Ocorrência 4: edição de cupons vinculados sem assinatura, com assinatura de terceiros sem procuração, com diferente CRM do informado na receita e divergentes da receita, além do acolhimento de receitas médicas sem data, não pertencentes ao usuário, com rasuras, com data ilegível, ou com data de emissão posterior à data de venda;
Valor histórico: R$ 11.699,62
Dispositivos violados: art. 20, inciso III (exigência de que conste do cupom vinculado a assinatura do beneficiário ou representante legal) , VIII (exigência de que conste do cupom vinculado à UF e o número de inscrição do médico no Conselho Regional de Medicina - CRM) , art. 21 (que exige que o paciente assine o cupom vinculado) , art. 23, inciso II, alíneas 'b' (que estabelecia a obrigatoriedade de as farmácias e drogarias, no âmbito do PFPB, observarem, na comercialização e dispensação dos medicamentos e/ou correlatos, a exigência de apresentação de prescrição médica, no caso de medicamentos, ou prescrição, laudo ou atestado médico, no caso de correlatos, com a data de expedição nela indicada) e 'c' (quanto à exigência de a prescrição médica indicar o nome e endereço residencial do paciente a que se destina) , art. 28, § 1º, inciso II (que, exigia, nos casos de dispensa da obrigatoriedade da presença física do paciente, titular da  prescrição, laudo ou atestado médico, a apresentação de CPF e RG do representante legal) , e art. 40, inciso I (que caracterizava como prática de irregularidade, no âmbito do PFPB, a comercialização e dispensar medicamentos e/ou correlatos fora da estrita observância das regras de execução do PFPB) da então vigente Portaria-GM/MS 971/2012;
Responsáveis: empresa Comércio de Medicamentos Raupp & Rosa Ltda. e os Srs. Fernanda Daboit Raupp da Rosa e Valdinei Coelho da Rosa, na condição de sócios administradores (v, consulta CNPJ, peça 30) .
Condutas: Comércio de Medicamentos Raupp & Rosa Ltda. e os Srs. Fernanda Daboit Raupp da Rosa e Valdinei Coelho da Rosa: emitir cupons vinculados com falhas de preenchimento e aceitar prescrições médicas irregularmente emitidas;
Evidência: constatação 436852, Relatório de Auditoria Denasus 16395, peça 4, p. 12-13, peça 5, p. 6-8, peça 6, p. 72-84, peça 7, peça 8, p. 1-63.
14.	Ressalte-se que todas ocorrências se referem à deficiência na gestão de recursos e/ou dispensações de medicamentos no âmbito do Programa Farmácia Popular do Brasil (PFPB) , como descrito no Relatório de Auditoria 16395 (peças 4 a 10) do Departamento Nacional de Auditoria do SUS (Denasus) .
15.	Conforme discorrido a seguir no tópico desta peça intitulado 'Responsabilização da Pessoa Física dos Empresários Individuais, Sócios e Dirigentes dos Estabelecimentos Comerciais e Individualização das Condutas', está devidamente caracterizada a responsabilidade de cada pessoa, física e jurídica, incluída na relação de responsáveis desta tomada de contas especial, tendo em vista a natureza jurídica da farmácia ou drogaria, bem como o papel que as pessoas físicas exerciam  à frente do negócio.
Responsabilização da Pessoa Física dos Empresários Individuais, Sócios e Dirigentes dos Estabelecimentos Comerciais e Individualização das Condutas
16.	Em pesquisa à base de dados de Acórdãos do TCU, localiza-se três processos julgados referentes ao Programa Farmácia Popular do Brasil que já tiveram acórdãos publicados, os TCs Processo 002.874/2014-8, Processo 003.274/2013-6 e Processo 030.027/2017-9. Em todos esses processos foi considerada a responsabilização solidária do representante legal e da empresa, não se vislumbrando motivo para entendimento diverso.
17.	Em raciocínio convergente, embora não se veja de pronto no arcabouço jurídico estabelecido para o Programa Farmácia Popular do Brasil condições inequívocas para o enquadramento in totum na Súmula TCU 286, quando a pessoa jurídica de direito privado responde solidariamente com seus administradores pelos danos causados ao erário na aplicação desses recursos, entende-se cabível invocar aquele entendimento considerando uma situação fática e continuada, amparada em seguidas portarias e concertações com as farmácias participantes, caracterizando uma ação pública, com recursos públicos a elas transferidos.
18.	Em julgado mais recente (Acórdão 5259/2018-TCU-1ª Câmara, relator Ministro Vital do Rêgo, proferido no TC Processo 030.027/2017-9) , os posicionamentos da unidade técnica, do Ministério Público Junto ao TCU e do Relator foram uníssonos por considerar o caráter convenial conferido às avenças firmadas com farmácias e drogarias privadas pelo Programa Farmácia Popular do Brasil, o que corrobora a citação da pessoa jurídica em solidariedade com a pessoa física dos seus administradores. Cita-se trecho do Voto condutor do referido Acórdão:
Com relação à matéria de fato, como bem ressaltou o MPTCU, a norma que instituiu o PFPB (art. 2º, inciso II, da Portaria 184/2011, sucedido pelo art. 2º, inciso II, Portaria 111/2016) atribuiu ao programa, expressamente, a natureza de convênio, por meio do qual é outorgado ao particular (farmácia ou drogaria integrante da rede privada) a gestão de recursos públicos. Assim, ao assumir voluntariamente o múnus público de gestão de recursos do PFPB, o particular se submete à obrigação de prestar contas, conforme disposto no artigo 70, parágrafo único, da Constituição, e, eventual responsabilização em caso mau uso dos recursos geridos, consoante dispõe o artigo 71, inciso II, da CF/1988.
Nesse contexto, compartilho o entendimento do MPTCU, no sentido de que, ao se considerar a gestão de recursos públicos no âmbito de uma pessoa jurídica de direito privado, as decisões das pessoas naturais administradoras dessa pessoa jurídica determinam a destinação a ser dada àqueles recursos públicos. Isso faz com que, além da pessoa jurídica, também seus administradores sejam obrigados, pessoalmente, a comprovar a regular aplicação dos recursos públicos submetidos às suas decisões, a exemplo do que deliberou esta Corte no Acórdão 8969/2016-TCU-Segunda Câmara (Rel. Min. Raimundo Carreiro) .
19.	Tal entendimento se aplica integralmente nos casos em que o estabelecimento comercial farmacêutico é uma sociedade limitada (Ltda.) , devendo ser chamados aos autos a pessoa jurídica em solidariedade com as pessoas físicas dos sócios-administradores, com suas responsabilidades restritas aos períodos de administração, bem como nos casos de empresa individual de responsabilidade limitada, chamando essa pessoa jurídica em solidariedade com a pessoa física do dirigente.
20.	O caso concreto tratado nesta TCE envolve o estabelecimento Comércio de Medicamentos Raupp & Rosa Ltda., CNPJ: 07.281.958/0001-47, que estava constituído sob a natureza jurídica de sociedade limitada, devendo assim serem citados também os seus sócios administradores constantes do quadro societário à época das ocorrências, a saber (v. consulta base CNPJ, peça 30) :
a) 	Sra. Fernanda Daboit Raupp da Rosa (CPF: XXX.444.519-XX) , sócia administradora a partir de 29/2/2008;
b) 	Sr. Valdinei Coelho da Rosa (CPF: XXX.713.059-XX) , sócio administrador a partir de 17/3/2005.
21.	Considerando os ilícitos acima identificados, a imputação de responsabilidade atende aos pressupostos estabelecidos na jurisprudência desta Corte de Contas. Com efeito, há elementos para individualizar as condutas, o nexo de causalidade entre estas e as irregularidades geradoras do dano e está caracterizada a atuação, no mínimo culposa, dos responsáveis, conforme resumido na matriz de responsabilização anexa a esta instrução e demonstrado na descrição das ocorrências listadas no tópico retro 'Caracterização das Irregularidades Geradoras do Dano ao Erário'.
22.	Em primeira análise, portanto, encontram-se elementos probatórios nos autos que autorizam a responsabilização da empresa Comércio de Medicamentos Raupp & Rosa Ltda. - ME (Drogalíder Farmácia) , solidariamente com os Srs. Fernanda Daboit Raupp da Rosa e Valdinei Coelho da Rosa, na condição de sócios administradores.  
23.	Na seara do Direito Financeiro, é cediço que cabe ao responsável (neste caso, o estabelecimento comercial e seus administradores) demonstrar, por meio da documentação exigida nos normativos do PFPB, a boa e regular aplicação dos recursos públicos federais geridos no âmbito do referido programa, ainda que tais recursos financeiros lhes tenham sido repassados posteriormente à dispensação dos medicamentos, pois fora feito com base nas informações prestadas pelo estabelecimento comercial farmacêutico à luz das exigências previamente estabelecidas e aceitas pelo ente privado. 
24.	Cabia às pessoas aqui responsabilizadas comprovar, por meio de documentos hábeis (notas fiscais de entrada, receitas médicas, cupons vinculados, cupons fiscais etc.) , que as dispensações de medicamentos respeitaram os normativos do programa.
Verificação do Prazo de Prescrição da Pretensão Punitiva
25.	Observa-se não ter ocorrido a prescrição da pretensão punitiva por parte do TCU que, nos termos do entendimento firmado no Acórdão 1441/2016-TCU-Plenário (Rel. Ministro Benjamin Zymler) , subordina-se ao prazo geral de prescrição indicado no art. 205 do Código Civil, qual seja, dez anos contados a partir da data de ocorrência da irregularidade sancionada, nos termos do art. 189 do Código Civil. As irregularidades discutidas nesta TCE ocorreram nos exercícios de 2013 a 2015, portanto há menos de 10 anos.
Análise das Citações
Citação da empresa Comércio de Medicamentos Raupp & Rosa Ltda. - ME (Drogalíder Farmácia, CNPJ: 07.281.958/0001-47) e dos Srs. Fernanda Daboit Raupp da Rosa e Valdinei Coelho da Rosa
26.	A empresa Comércio de Medicamentos Raupp & Rosa Ltda. - ME (Drogalíder Farmácia) , e os Srs. Fernanda Daboit Raupp da Rosa e Valdinei Coelho da Rosa tomaram ciência dos expedientes que lhes foram encaminhados, conforme atestam os avisos de recebimento (AR) que compõem as peças 40, 49, 50, 51 e 52. A citação desses responsáveis se deu em endereços provenientes de pesquisas de endereços realizadas pelo TCU, de forma bastante zelosa, porquanto, em endereços constantes nos sistemas CPF e CNPJ da Receita Federal do Brasil (Comércio de Medicamentos Raupp & Rosa Ltda., peça 44, Fernanda, peça 34, Valdinei, peça 43) . A entrega dos ofícios citatórios nesses endereços ficou comprovada, conforme os avisos de recebimento mencionados acima, tendo, inclusive, os expedientes dirigidos à Comércio de Medicamentos Raupp & Rosa Ltda. e ao Sr. Valdinei Coelho da Rosa sido por representante legal (Comércio de Medicamentos Raupp & Rosa Ltda.) e pelo próprio responsável (Valdinei) recebidos (v. peças 49 a 52) . Por intermédio de uma única petição à peça 61 (cópia à peça 64) , complementada pelas peças 62, 63 e 66, os referidos responsáveis, por procurador, apresentaram, tempestivamente, suas alegações de defesa.
27.	Os responsáveis foram chamados em citação, solidariamente, em decorrência da falta de apresentação de notas fiscais comprovando as aquisições dos medicamentos e/ou correlatos dispensados pelo Programa Farmácia Popular do Brasil; do registro de dispensação de medicamentos do PFPB utilizando CPF/nome de pessoa falecida; da falta de apresentação de cupons vinculados e/ou respectivas cópias de receitas médicas e da edição de cupons vinculados sem assinatura, com assinatura de terceiros sem procuração, com diferente CRM do informado na receita e divergentes da receita, além do acolhimento de receitas médicas sem data, não pertencentes ao usuário, com rasuras, com data ilegível, ou com data de emissão posterior à data de venda.
Argumentos apresentados  (peças  61 (64) , 62, 63 e 66) 
28.	Os defendentes informam, inicialmente, que não incorreram em irregularidades, apesar de reconhecerem a inexistência de documentos que comprovem 'a aquisição de parte das mercadorias vendidas'.  Ressaltam, em seguida, que os fatos relativos à presente TCE foram objeto de exame e apuração em inquérito policial e na ação penal 5003206-74.2018.4.04.7204/SC (1ª Vara Federal de Criciúma/SC) , cujas provas pretende nestes autos utilizar tal como prova emprestada (peça 61, p. 2) .
29.	Em preliminar, asseveram que na mencionada ação penal fora reconhecida a inexistência de responsabilidade da sócia Fernanda, considerada apenas sócia cotista, a quem não cabia os atos de gestão da empresa, restritos, no dizer de testemunha, à responsabilidade do sócio Valdinei, a quem cabia exclusivamente a administração da empresa e a aquisição de medicamentos suficientes para a dispensação. O Ministério Público Federal, acrescentam, teria pugnado pela absolvição de Fernanda por 'não participar de fato da administração da empresa'; pelo exposto, pugnam pela improcedência da TCE em relação à sócia Fernanda por desconhecer as irregularidades e por não ter praticado atos de gestão da empresa em comento (peça 61, p. 3-4) .
30.	Quanto à falta de registro de notas fiscais de aquisição de mercadorias que deem suporte às vendas realizadas no âmbito do Programa Farmácia Popular do Brasil, entendem os defendentes tratar-se de 'mera irregularidade contábil/fiscal', sendo insuficiente para 'comprovar a conduta irregular descrita na TCE'. Afirmam que as testemunhas ouvidas na ação penal mencionada teriam informado terem estado na farmácia em apreço, terem feito a aquisição dos medicamentos do PFPB e terem lá deixado o respectivo receituário médico. Teriam sido atendidos pelo farmacêutico ou pelo sócio Valdinei, os quais solicitavam a receita médica, emitiam a nota fiscal e entregavam o medicamento ao comprador. A auditoria, frisam, teria concluído pela inexistência de estoque para venda somente com base em aquisições e vendas, sem indicar quais medicamentos foram dispensados sem supostamente existirem em estoque. Rejeitam, assim, a imputação de responsabilidade pela diferença de valores entre os registros contábeis de compra e de venda, inexistindo o prejuízo indicado no processo administrativo de auditoria e na presente TCE (peça 61, p. 4-5) .
30.1.	Segundo os defendentes, todos os medicamentos dispensados pelo PFPB foram entregues como teria sido demonstrado por documentos entregues à auditoria do SUS. A propósito, ressaltam que a auditoria não teria realizado verificação in loco do estoque do estabelecimento, somente testes nos registros contábeis. Não houve solicitação de prova técnica para comprovação de fraude nas receitas, fraude essa sugerida pela imputação do valor do prejuízo, o que demonstraria a fragilidade das alegações e conclusões de auditoria. O depoimento do Sr. Valdinei indicaria ter sido 'improvável que tivesse fraudado a venda diante da necessidade de apresentação de receituário médico e assinatura da nota para a entrega de medicamentos', não tendo sido questionados nenhuma prova ou alegação nesse sentido (peça 61, p. 5) .
30.2.	Em acréscimo, observam que o MPF teria feito pedido de arquivamento 'de outras três constatações de auditorias realizadas pelo Denasus', conforme transcrição. O MPF teria, então, entendido que a não comprovação da aquisição não seria prova suficiente a ensejar sanção e que em relação as demais três constatações houve entendimento pelo arquivamento 'por não vislumbrar no caso atos que constituam crime'; por esse exposto, o sócio Valdinei só teria cometido irregularidade contábil, insuficiente para 'sustentar a irregularidade das contas, tampouco para comprovar a alegada fraude' (peça 61, p. 5-6) .
31.	No que respeita à dispensação de medicamentos em nome de pessoa falecida, à falta de receita médica, à cupons sem assinatura ou com assinatura de terceiros sem procuração, ou receita com data posterior a emissão das notas fiscais, os defendentes asseveram que, durante inquérito policial, teria sido evidenciado que tais situações não teriam ocorrido por má fé do Sr. Valdinei, motivo pelo qual teria o MPF pedido o arquivamento em relação a esses procedimentos, conforme trecho de manifestação do MPF transcrita, que menciona a oitiva de três pessoas que tiveram seus CPFs utilizados em dispensação de medicamentos a terceiro sem procuração que teriam relatado que tais assinaturas de terceiros seriam de familiares, que estavam acostumados a retirarem medicamentos nas farmácias em caso de impossibilidade de comparecimento do detentor do CPF. Teria sido verificado, também, que a maioria dos casos de recebimento por terceiros teria sido por familiares [sugerindo tratar-se da situação de todos, por extensão das conclusões da amostra para o universo], considerando os sobrenomes, o que implicaria no afastamento da responsabilidade criminal por esses casos, a considerar que houve entendimento que a irregularidade existiu, mas que se deve acolher como plausível que, em determinadas situações, o medicamento seja retirado por familiar, especialmente nos casos de beneficiários com idade avançada (peça 61, p. 6-7) .
31.1.	Na mesma transcrição, o MPF também não verificaria irregularidades aptas à responsabilização criminal nos casos de registros de CRM no cupom divergentes do constante na receita médica, pois teriam evidenciado, a partir de depoimentos de beneficiários, que consultavam mais de um médico e que a divergência teria surgido de eventual uso de anotações de CRM de receitas antigas (eventualmente já cadastrado no sistema) ou por erro mesmo no atendimento na farmácia (peça 62, p. 7-8, 9) .
31.2.	Já a dispensação em nome do falecido, a não apresentação de vinculado e receita médica, o cupom sem assinatura, a receita rasurada e o medicamento do cupom diverso da receita médica seriam casos isolados, de apenas R$ 859,96, 'razão pela qual também deixam de ser denunciados', ensejando, por parte do MPF, o pedido de arquivamento quanto aos fatos apontados nas constatações 436849, 436851 e 436852 e os respectivos valores envolvidos (peça 61, p. 8) .
31.3.	Os defendentes acrescentaram, supondo trata-se, no caso das retiradas após falecimento, de 'pessoas acamadas e sendo retirada feita por familiares', esses familiares não teriam comunicado o falecimento, o que seria a hipótese, considerando até a modicidade dos valores em questão. Tal fato ocorreria mesmo que houvesse outorga de procuração a terceiro (peça 62, p. 8) .
32.	Reiteram os defendentes que as provas colhidas no inquérito policial e na ação judicial evidenciariam a inexistência de intenção delituosa, reduzindo as infrações a meras irregularidades, 'sem qualquer dolo e incapaz de gerar prejuízo ao erário', cabendo a lei punir 'eventuais irregularidades cometidas intencionalmente'. Considerando que a sócia Fernanda não participava da administração da empresa e que o sócio Valdinei não agiu com dolo nem causou prejuízo ao erário, e que a auditoria baseou-se em simulação que evidenciou a divergência contábil e não na efetiva inexistência de entrega de medicamentos, pois teriam sido apresentados 'todas as receitas e cupons fiscais atinentes ao programa' concluem com pedido de recebimento da defesa, julgamento de improcedência da TCE por inexistência de provas das irregularidades em comento, de regularidade das contas, de inexistência de responsabilidade da sócia Fernanda; alternativamente, reconhecidas as irregularidades, que resulte o julgamento em recomendação para a adoção de procedimentos contábeis mais eficientes, sem imputação de multa ou devolução de valores, pois os medicamentos teriam sido entregues em sua totalidade, sem prejuízo ao erário. Por fim, solicitam acolhimento das provas que juntaram aos autos em anexo às suas alegações de defesa extraídas dos autos da ação penal e do inquérito judicial, a oitiva de testemunhas que relaciona ou concessão de prazo para juntada de declarações por elas feitas. Os advogados indicam endereços eletrônicos para eventuais intimações (peça 61, p. 9-11) .
33.	Como documentos de suporte às suas alegações de defesa, juntaram os defendentes cópia do requerimento de arquivamento do MPF referente ao Inquérito Policial 5007937-21.2015.4.04.7204 (peça 62) ; cópia de sentença exarada nos autos da Ação Penal 5003206-74.2018.4.04.7204/SC (peça 63) e nove registros em vídeo apresentados juntamente com a peça 66, apensados aos presentes atos como itens não digitalizáveis.
Análise
34.	De início, os defendentes assumem postura contraditória, negando a ocorrência de irregularidades, mas admitindo que elas ocorreram, ao reconhecer a inexistência de documentos que comprovassem parte das mercadorias vendidas (v item 28) , tornando inócuo o argumento inicial. Dentro da aplicação do princípio da ampla defesa, não haveria impedimento de uso das provas emprestadas de inquérito policial ou ação judicial; no entanto, em relação à concomitância de ações sobre o mesmo objeto, registre-se que, devido ao Princípio da Independência das Instâncias, o presente processo segue seu curso próprio, sujeitando-se às conclusões da ação penal em aspectos bem específicos, como se verá adiante. 
35.	Quantos aos argumentos que pugnam pela exclusão da responsabilidade da Sra. Fernanda Daboit Raupp da Rosa (CPF: XXX.444.519-XX) , considerando a existência de uma sentença penal absolutória resultante do reconhecimento da inexistência de autoria dos fatos objeto deste processo em relação à citada responsável (item 29, Ação Penal 5003206-74.2018.4.04.7204/SC da 1ª Vara Federal de Criciúma/SC, peça 63) , acolhemos as alegações de defesa apresentadas concluindo pela exclusão da referida responsável do presente processo, nos termos do artigo 386, incisos I e IV, do Código de Processo Penal.
35.1.	Por outro, lado, considerando que a sentença penal em apreço não afastou a autoria do Sr. Valdinei Coelho Rosa nem negou os fatos (v. registros sobre ser incontroverso a ausência de documentos relativos à aquisição de medicamentos e ao estoque da farmácia e o registro de depoimento  do Sr. Valdinei admitindo a ocorrência de divergência de estoque pela compra de medicamentos junto a outros fornecedores que não os distribuidores autorizados sem nota de entrada, peça 63, p. 6) , admitindo, inclusive a repercussão de sua conduta e dos fatos identificados nas instâncias cíveis e administrativas, sem afastar a possibilidade de ter havido a fraude, mas sim insuficiência de provas para uma condenação por fraude (peça 63, p. 7) , conclui-se que o processo segue em relação a esse responsável e à empresa em comento.
35.1.1. Reitera-se que a apreciação do MPF em relação a dispensação em nome de falecido, ausência de cupons vinculados e receitas médicas, cupom se assinatura, cupons assinados por terceiros sem procuração e CRM no cupom diverso do CRM da receita foi no sentido de descriminalização dessas condutas (peça 62) ; assim, o olhar do MPF se deu na perspectiva de uma sanção penal. Ressalte-se que as investigações às quais se refere na peça 62 revelaram que os fatos ocorreram, com a intervenção de familiares que teriam recebido medicação sem procuração, seja de beneficiário vivo ou falecido, de possíveis falhas no controle de cadastros da Drogalíder Farmácia ou de seus atendentes quanto à divergências de CRM (hipótese de terem considerado o CRM cadastrado previamente, sem checar que a nova receita traz novo CRM) , tudo sem negar os fatos, mas o seu peso para fins de uma condenação criminal, que não é o caso deste processo. Desse modo, em nada comprometem esses entendimentos a apuração em curso no presente processo.
36.	No que diz respeito à alegação de que a falta de registro de notas fiscais de aquisição de mercadorias que deem suporte às vendas realizadas no âmbito do Programa Farmácia Popular do Brasil, seria somente uma mera irregularidade contábil/fiscal, pois haveria evidências de que as vendas ocorreram em atendimento à receita médica apresentada, com o respectivo cupom emitido, sem prejuízo ao erário federal [entenda-se, sem desvio de recursos do Programa Farmácia Popular do Brasil] (item 30 e subitens) , esclareça-se que as constatações 436846, 436847 e 436848 do Relatório de Auditoria Denasus 16395 onde esse tema é exposto (peça 4, p. 6-10, 56, peça 5, p. 2-5, 19-64, peça 9, p. 1-38, peça 10, p. 1-30, peça 6, p. 1-35) o Denasus obteve informações junto à Secretaria da Fazenda do Estado de Santa Catarina sobre as aquisições realizadas pela Drogalíder Farmácia e cotejou com as informações sobre aquisições apresentadas pela Drogalíder e apurou as vendas ocorridas sem comprovação de aquisição regular no âmbito do PFPB (v. Anexo II do Relatório, coluna DISPENSADO NO PERÍODO SEM COMPROVAÇÃO DE AQUISIÇÃO (CAIXA) , peça 5, p. 19-64, peça 9, p. 1-38, peça 10, p. 1-30, e peça 6, p. 1-36) . O que  se concluiu é que houve vendas de medicamentos como se tivessem sido adquiridos dentro das regras do PFPB importando em recebimento dos recursos desse programa de forma irregular, pois aqueles medicamentos que não tiveram identificada sua entrada na farmácia, não demonstrada a sua aquisição perante distribuidores autorizados, não poderiam ser dispensados à título do Programa, motivo pelo qual se apontou como infringidas as normas da então vigente Portaria GM/MS 971, de 15/5/2012 sobre a obrigatoriedade de as farmácias e drogarias que realizam a comercialização e a dispensação dos medicamentos e/ou correlatos, no âmbito do PFPB, manter por um prazo de cinco anos para apresentação, sempre que necessário, das notas fiscais de aquisição dos medicamentos e/ou correlatos do PFPB junto aos fornecedores, com arquivamento de 2 (duas) cópias, uma em meio físico e outra em meio magnético e/ou arquivo digitalizado, no próprio estabelecimento (art. 23, § 2º) , facultado o arquivamento em meio físico na respectiva empresa que a ela presta serviços contábeis ou em outro estabelecimento de sua preferência (§ 3º) ; sobre a determinação de atendimento, em até dez dias, a pedido do MS de prestação de informações detalhadas sobre as suas operações, cópia das prescrições, laudos ou atestados médicos, das notas fiscais, dos cupons fiscais e vinculados, amostra de material publicitário e demais documentos comprobatórios das autorizações realizadas (art. 39) e sobre a caracterização, como prática de irregularidade, no âmbito do PFPB, da comercialização e dispensação de medicamentos e/ou correlatos fora da estrita observância das regras de execução do PFPB (art. 40, inciso I) . A irregularidade não consistia em ter sido a venda feita sem observar os protocolos do processo de venda, inclusive a entrega do medicamento, mas sim por ter sido objeto da venda medicamento que não estava apto a ser dispensado por intermédio do Programa.
36.1. 	A esse respeito, o Sr. Valdinei confessou em juízo que teria feito sim aquisições junto a outros fornecedores que não os distribuidores autorizados e que tais aquisições não foram contabilizadas no estoque; chegou, inclusive, a considerar possível que o débito apurado adviesse dessas operações (v. registros na sentença, peça 63, p. 6; depoimento gravado em vídeo, arquivo idSisdoc_18505023v1-59 - Valdinei Coelho da Rosa.mp4, itens não digitalizáveis) . 
36.2.	Quanto às demais irregularidades que teriam sido afastadas pelo MPF, aplica-se aqui as considerações feitas no item 35.1.1, reputando não aplicável esse afastamento dessas irregularidades no âmbito deste processo.
36.3.	Assim sendo, rejeitam-se as alegações de defesa concernentes à análise acima realizada.
37.	Quanto aos argumentos de que a dispensação de medicamentos em nome de pessoa falecida, à falta de receita médica, à cupons sem assinatura ou com assinatura de terceiros sem procuração, ou receita com data posterior a emissão das notas fiscais, não teriam ocorrido por má fé do Sr. Valdinei, pois a dispensação a terceiro sem procuração teriam sido feitas a familiares acostumados a retirarem medicamentos nas farmácias em caso de impossibilidade de comparecimento do detentor do CPF; os registros de CRM no cupom divergentes do constante na receita médica decorreriam de eventual uso de anotações de CRM de receitas antigas (eventualmente já cadastrado no sistema) ou por erro mesmo no atendimento na farmácia; a dispensação em nome do falecido (esta por suposta culpa de atuação irregular de familiares) , a não apresentação de vinculado e receita médica, o cupom sem assinatura, a receita rasurada e o medicamento do cupom diverso da receita médica seriam casos isolados (itens 31 e subitens) tais assertivas confirmam a irregularidade de que os recursos foram aplicados sem a observação das normas do PFPB, sem que se enfrentasse pontualmente as evidências colecionadas no Relatório de Auditoria sobre esses fatos tratados nas constatações 436849 (referente a oito dispensações a pessoas falecidas, detalhadas no Anexo IV do Relatório de Auditoria, peça 6, p. 68) , 436851 (referente a quatro casos de cupons vinculados e receitas médicas não apresentados, descritos no Anexo V do Relatório de Auditoria, peça 6, p. 71-72) e 436852 (referente a cupons e receitas com irregularidades em seu preenchimento, cf. Anexo V, peça 6, p. 72-84, peça 7, p. 1-56, peça 8, p. 1-64) . Por todo o exposto e analisado, rejeitam-se as alegações de defesa respectivas.
38.	A retomada dos argumentos apresentados anteriormente para subsidiar pedido de improcedência da TCE com base neles (item 32) não receberá acolhida integral, tendo em vista o acolhimento somente da exclusão da responsabilidade da Sra. Fernanda, rejeitadas as demais alegações de defesa. Desse modo, em relação aos pedidos feitos, acolhe-se o pedido de recebimento da defesa, rejeita-se proposição pelo julgamento de improcedência da TCE por inexistência de provas das irregularidades em comento; de julgamento pela regularidade das contas, e de afastamento da imputação de multa ou devolução de valores, especialmente pela assunção, por parte do sr. Vanderlei, da prática deliberada de adquirir medicamentos para revenda no PFPB sem ser perante distribuidores autorizados (v. item 37.1) , fato que demonstrou entender ser irregular, pois não determinou que tais operações fossem contabilizadas e tais medicamentos apropriados no estoque, e também por não ter procurado atacar pontualmente as evidências coletadas pelo Denasus, a comprovar que as vendas em questão atingiram a finalidade do Programa, apesar da irregularidade dos procedimentos adotados em relação as demais irregularidades; todas essas circunstâncias afastam interpretação que sugira ter agido de boa fé nos casos relatados.
39.	Os vídeos juntados por intermédio da peça 66, apensos como itens não digitalizáveis disseram respeito a:
	a) ausência de depoimento da Sra. Fernanda (idSisdoc_18505013v1-80 - Fernanda Daboit Raupp da Rosa.mp4) ;
	b) pedido de exclusão dela pelo MPF (idSisdoc_18505016v1-08 - Ministe¿rio Pu¿blico Federal.mp4) ;
	c) três depoimentos de clientes que se identificaram como habituais, para evidenciar que a farmácia era gerida pelo Sr. Valdinei e que o protocolo de venda previa apresentação de receita, assinaturas e emissão de cupom (idSisdoc_18505018v1-30 - Maria Neusa Ferreira Ramos.mp4, idSisdoc_18505019v1-38 - Vera Maria dos Santos.mp4 e idSisdoc_18505020v1-34 - Paola Borges Dias Rosa de Souza [neta de cliente habitual].mp4) , sendo que:
	c.1) uma delas não adquiria medicamentos pelo PFPB (idSisdoc_18505019v1-38 - Vera Maria dos Santos.mp4) 
	c.2) uma delas era familiar que buscava medicamento em nome do beneficiário (e idSisdoc_18505020v1-34 - Paola Borges Dias Rosa de Souza [neta de cliente habitual].mp4) ; 
	d) contador da empresa, dizendo que seus conhecimentos sobre as operações da empresa limitavam-se às operações registradas e que o dono da empresa era Valdinei (idSisdoc_18505014v1-23 - Claiton de Souza Cardoso.mp4) ;
	e) prestador de serviço, reforçando que era Valdinei era dono da empresa (idSisdoc_18505021v1-09 - Jeferson Laru.mp4) ;
	f) então farmacêutico da empresa, informando sobre a gestão exclusiva da farmácia por Valdinei e de que teria visto sacos que indicavam ter havido compra de medicamentos em farmácia chamada Preço Popular pelo Sr. Valdinei (idSisdoc_18505022v1-37 - Marcelo Sima¿o Zanatta.mp4]
	g) depoimento do Sr. Valdinei Coelho da Rosa (idSisdoc_18505023v1-59 - Valdinei Coelho da Rosa.mp4) , informando que hoje é empregado de farmácia e vereador, proprietário à época dos fatos narrados, atuando como gestor da farmácia em comento.
39.1.	Os depoimentos juntados aos autos foram considerados nas análises realizadas, seja para acolhimento do pedido de exclusão da Sra. Fernanda (todos) , seja para evidenciar aquisições irregulares feitas pela empresa por meio do Sr. Valdinei (depoimentos do farmacêutico e do próprio Valdinei, alíneas 'f' e 'g' do item 39) . 	
40.	Em suma, houve acolhimento do pedido de exclusão da Sra. Fernanda e rejeição das demais alegações de defesa.
CONCLUSÃO
41.	Em face da análise promovida nos itens 34 a 40, propõe-se acolher o pedido de exclusão da responsabilidade da Sra. Fernanda Daboit Raupp da Rosa (CPF: XXX.444.519-XX) e rejeitar as demais alegações de defesa apresentadas pela empresa Comércio de Medicamentos Raupp & Rosa Ltda. - ME (Drogalíder Farmácia) , Fernanda Daboit Raupp da Rosa e Valdinei Coelho da Rosa, uma vez que não foram suficientes para sanear as irregularidades atribuídas à empresa e ao Sr. Valdinei. 
43.	Os argumentos de defesa tampouco lograram afastar o débito imputado aos responsáveis. Ademais, inexistem nos autos elementos que demonstrem a boa-fé do Sr. Valdinei ou a ocorrência de outros excludentes de culpabilidade. Desse modo, as contas e da empresa devem, desde logo, ser julgadas irregulares, nos termos do art. 202, § 6º, do Regimento Interno/TCU, procedendo-se à sua condenação em débito e à aplicação da multa prevista no art. 57 da Lei 8.443/1992. 
PROPOSTA DE ENCAMINHAMENTO
44.	Diante do exposto, submetemos os autos à consideração superior, propondo, ao Tribunal:
	a) excluir da relação processual a Sra. Fernanda Daboit Raupp da Rosa (CPF: XXX.444.519-XX) ;
	b) rejeitar parcialmente as alegações de defesa apresentadas pelos responsáveis Comércio de Medicamentos Raupp & Rosa Ltda. - ME (Drogalíder Farmácia, CNPJ: 07.281.958/0001-47) , Fernanda Daboit Raupp da Rosa (CPF: XXX.444.519-XX) e Valdinei Coelho da Rosa (CPF: XXX.713.059-XX) ;
	c) com fundamento nos arts. 1º, inciso I, 16, inciso III, alíneas 'b' e 'c', e § 2º da Lei 8.443/1992 c/c os arts. 19 e 23, inciso III, da mesma Lei, e com arts. 1º, inciso I, 209, incisos III e IV, e § 5º, 210 e 214, inciso III, do Regimento Interno, que sejam julgadas irregulares as contas da sociedade empresária Comércio de Medicamentos Raupp & Rosa Ltda. - ME (Drogalíder Farmácia, CNPJ: 07.281.958/0001-47) e do Sr. Valdinei Coelho da Rosa (CPF: XXX.713.059-XX) , na condição de sócio administrador da empresa Comércio de Medicamentos Raupp & Rosa Ltda. - ME, e condená-los, em solidariedade, ao pagamento das quantias a seguir especificadas, com a fixação do prazo de quinze dias, a contar das notificações, para comprovarem, perante o Tribunal (art. 214, inciso III, alínea 'a', do Regimento Interno) , o recolhimento da (s) dívida (s) aos cofres do Fundo Nacional de Saúde, atualizadas monetariamente e acrescidas dos juros de mora, calculados a partir das datas discriminadas, até a data dos recolhimentos) na forma prevista na legislação em vigor:
	Débito: Comércio de Medicamentos Raupp & Rosa Ltda. - ME e Valdinei Coelho da Rosa:
	VALOR ORIGINAL (R$) 
	DATA DA OCORRÊNCIA

	11.322,59
	14/03/2013

	94,86
	14/03/2013

	8.814,14
	08/04/2013

	84,00
	08/04/2013

	660,94
	17/04/2013

	36,45
	17/04/2013

	9.607,32
	31/05/2013

	77,46
	31/05/2013

	6.981,40
	04/06/2013

	37,23
	04/06/2013

	9.764,80
	02/07/2013

	71,40
	02/07/2013

	9.476,73
	25/07/2013

	131,25
	25/07/2013

	2.214,06
	30/08/2013

	5.767,34
	01/10/2013

	106,20
	01/10/2013

	1.321,65
	02/10/2013

	12,42
	02/10/2013

	6.332,30
	12/11/2013

	132,48
	12/11/2013

	6.741,08
	06/12/2013

	44,70
	06/12/2013

	7.129,57
	30/12/2013

	137,64
	30/12/2013

	5.613,92
	07/02/2014

	129,90
	07/02/2014

	2.006,62
	28/02/2014

	10.148,94
	28/02/2014

	190,02
	28/02/2014

	81,36
	28/02/2014

	57,33
	16/04/2014

	4.901,67
	16/04/2014

	336,03
	16/04/2014

	10.763,03
	12/05/2014

	263,16
	12/05/2014

	5.042,34
	30/05/2014

	228,60
	30/05/2014

	2.354,94
	02/06/2014

	72,90
	02/06/2014

	8.181,11
	07/07/2014

	281,22
	07/07/2014

	5.202,12
	31/07/2014

	284,50
	31/07/2014

	312,39
	01/08/2014

	169,83
	01/08/2014

	3.948,60
	01/09/2014

	363,90
	01/09/2014

	3.916,89
	09/09/2014

	49,68
	09/09/2014

	5.567,00
	01/10/2014

	268,50
	01/10/2014

	1.393,74
	02/10/2014

	97,74
	02/10/2014

	11.644,51
	03/11/2014

	231,64
	03/11/2014

	5.563,52
	28/11/2014

	72,90
	28/11/2014

	9.357,60
	01/12/2014

	388,00
	01/12/2014

	11,40
	01/12/2014

	15.679,65
	14/01/2015

	701,85
	14/01/2015

	21.525,79
	09/02/2015

	771,18
	09/02/2015

	20.346,61
	03/03/2015

	1.010,52
	03/03/2015

	18.610,70
	02/04/2015

	1.068,21
	02/04/2015

	27.590,61
	05/05/2015

	603,31
	05/05/2015

	2,40
	05/05/2015

	16.224,30
	12/06/2015

	670,30
	12/06/2015

	8.290,35
	15/06/2015

	242,44
	15/06/2015

	13.462,70
	03/07/2015

	97,20
	03/07/2015

	600,30
	03/07/2015

	9.587,97
	06/07/2015

	74,23
	06/07/2015

	10.464,60
	05/08/2015

	660,70
	05/08/2015

	6.416,01
	06/08/2015

	147,13
	06/08/2015

	11.846,10
	31/08/2015

	473,53
	31/08/2015

	3.000,69
	14/10/2015

	28,50
	14/10/2015

	375,70
	30/10/2015

	44,40
	30/10/2015

	622,35
	05/11/2015

	455,94
	18/12/2015

	90,87
	18/12/2015

	303,03
	21/01/2016

	53,07
	21/01/2016

	120,33
	17/02/2016

	64,47
	17/02/2016

Valor atualizado até 12/3/2020 : R$ 503.135,62 (peça 69) 
	c) aplicar ao Sr. Valdinei Coelho da Rosa (CPF: XXX.713.059-XX, assim como à empresa Comércio de Medicamentos Raupp & Rosa Ltda. - ME (Drogalíder Farmácia, CNPJ: 07.281.958/0001-47) , individualmente, a multa prevista no art. 57 da Lei 8.443/1992 c/c o art. 267 do Regimento Interno, com a fixação do prazo de quinze dias, a contar das notificações, para comprovarem, perante o Tribunal (art. 214, inciso III, alínea 'a', do Regimento Interno) , o recolhimento das dívidas aos cofres do Tesouro Nacional, atualizadas monetariamente desde a data do acórdão até a dos efetivos recolhimentos, se forem pagas após o vencimento, na forma da legislação em vigor;
	d) autorizar, desde logo, nos termos do art. 28, inciso II, da Lei 8.443/1992, a cobrança judicial das dívidas caso não atendidas as notificações;
	e) autorizar, caso seja de interesse dos responsáveis, o pagamento das dívidas em 36 parcelas mensais e consecutivas, nos termos do art. 26 da Lei 8.443/1992 c/c o art. 217 do Regimento Interno, fixando-lhes o prazo de quinze dias, a contar do recebimento da notificação, para comprovarem perante o Tribunal o recolhimento da primeira parcela, e de trinta dias, a contar da parcela anterior, para comprovarem os recolhimentos das demais parcelas, devendo incidir sobre cada valor mensal, atualizado monetariamente, os juros de mora devidos, na forma prevista na legislação em vigor;
	f) encaminhar cópia da deliberação ao Procurador-Chefe da Procuradoria da República no Estado de Santa Catarina, nos termos do § 3º do art. 16 da Lei 8.443/1992 c/c o § 7º do art. 209 do Regimento Interno do TCU, para adoção das medidas cabíveis; e comunicar-lhe que o relatório e o voto que a fundamentarem podem ser acessados por meio do endereço eletrônico www.tcu.gov.br/acordaos e que, caso haja interesse, o Tribunal pode enviar-lhe cópia desses documentos sem qualquer custo."
Ao anuir à proposta da unidade instrutiva, o representante do Ministério Público junto ao TCU, procurador Júlio Marcelo de Oliveira, assim se manifestou (peça 73) :
	"Trata-se de tomada de contas especial instaurada pelo Fundo Nacional de Saúde do Ministério da Saúde (FNS/MS) em desfavor de Comércio de Medicamentos Raupp & Rosa Ltda. - ME (Drogalíder Farmácia) , Fernanda Daboit Raupp da Rosa (sócia) e Valdinei Coelho da Rosa (sócio) , em razão da aplicação irregular dos recursos do Sistema Único de Saúde (SUS) em Santa Catarina, detectada pelo Departamento Nacional de Auditoria do SUS,  no âmbito do Programa Farmácia Popular do Brasil, no período de março de 2013 à fevereiro de 2016 (peça 22, p. 1-9) .
	Na fase externa da TCE, foram citados os responsáveis pelo prejuízo de R$ 378.925,60 (valores históricos) , em decorrência da falta de apresentação de notas fiscais comprovando as aquisições dos medicamentos e/ou correlatos dispensados pelo Programa Farmácia Popular do Brasil; do registro de dispensação de medicamentos do Programa Farmácia Popular utilizando CPF/nome de pessoa falecida; da falta de apresentação de cupons vinculados e/ou respectivas cópias de receitas médicas e da edição de cupons vinculados sem assinatura, com assinatura de terceiros sem procuração, com diferente CRM do informado na receita e divergentes da receita, além do acolhimento de receitas médicas sem data, não pertencentes ao usuário, com rasuras, com data ilegível, ou com data de emissão posterior à data de venda (peça 31) .
	Com isso, a unidade técnica do TCU analisou as alegações de defesa, instruiu o feito e propôs o julgamento pela irregularidade das contas, a condenação solidária em débito e a aplicação de multa proporcional, com exceção da sra. Fernanda Daboit Raupp da Rosa que teve excluída sua responsabilidade em razão de absolvição penal por negativa de autoria nos termos do artigo 386, incisos I e IV, do Código de Processo Penal (peça 71) .
	Nesse sentido, manifesta-se o Ministério Público de Contas da União de acordo com a percuciente análise feita pela unidade técnica em pareceres convergentes no sentido de (peças 70-72) :
'a) excluir da relação processual a Sra. Fernanda Daboit Raupp da Rosa (CPF: XXX.444.519-XX) ;
b) rejeitar parcialmente as alegações de defesa apresentadas pelos responsáveis Comércio de Medicamentos Raupp & Rosa Ltda. - ME (Drogalíder Farmácia, CNPJ: 07.281.958/0001-47) , Fernanda Daboit Raupp da Rosa (CPF: XXX.444.519-XX) e Valdinei Coelho da Rosa (CPF: XXX.713.059-XX) ;
c) com fundamento nos arts. 1º, inciso I, 16, inciso III, alíneas 'b' e 'c', e § 2º da Lei 8.443/1992 c/c os arts. 19 e 23, inciso III, da mesma Lei, e com arts. 1º, inciso I, 209, incisos III e IV, e § 5º, 210 e 214, inciso III, do Regimento Interno, que sejam julgadas irregulares as contas da sociedade empresária Comércio de Medicamentos Raupp & Rosa Ltda. - ME (Drogalíder Farmácia, CNPJ: 07.281.958/0001-47) e do Sr. Valdinei Coelho da Rosa (CPF: XXX.713.059-XX) , na condição de sócio administrador da empresa Comércio de Medicamentos Raupp & Rosa Ltda. - ME, e condená-los, em solidariedade, ao pagamento das quantias a seguir especificadas, com a fixação do prazo de quinze dias, a contar das notificações, para comprovarem, perante o Tribunal (art. 214, inciso III, alínea 'a', do Regimento Interno) , o recolhimento da (s) dívida (s) aos cofres do Fundo Nacional de Saúde, atualizadas monetariamente e acrescidas dos juros de mora, calculados a partir das datas discriminadas, até a data dos recolhimentos) na forma prevista na legislação em vigor:
Débito: Comércio de Medicamentos Raupp & Rosa Ltda. - ME e Valdinei Coelho da Rosa:
	VALOR ORIGINAL (R$) 
	DATA DA OCORRÊNCIA

	11.322,59
	14/03/2013

	94,86
	14/03/2013

	8.814,14
	08/04/2013

	84,00
	08/04/2013

	660,94
	17/04/2013

	36,45
	17/04/2013

	9.607,32
	31/05/2013

	77,46
	31/05/2013

	6.981,40
	04/06/2013

	37,23
	04/06/2013

	9.764,80
	02/07/2013

	71,40
	02/07/2013

	9.476,73
	25/07/2013

	131,25
	25/07/2013

	2.214,06
	30/08/2013

	5.767,34
	01/10/2013

	106,20
	01/10/2013

	1.321,65
	02/10/2013

	12,42
	02/10/2013

	6.332,30
	12/11/2013

	132,48
	12/11/2013

	6.741,08
	06/12/2013

	44,70
	06/12/2013

	7.129,57
	30/12/2013

	137,64
	30/12/2013

	5.613,92
	07/02/2014

	129,90
	07/02/2014

	2.006,62
	28/02/2014

	10.148,94
	28/02/2014

	190,02
	28/02/2014

	81,36
	28/02/2014

	57,33
	16/04/2014

	4.901,67
	16/04/2014

	336,03
	16/04/2014

	10.763,03
	12/05/2014

	263,16
	12/05/2014

	5.042,34
	30/05/2014

	228,60
	30/05/2014

	2.354,94
	02/06/2014

	72,90
	02/06/2014

	8.181,11
	07/07/2014

	281,22
	07/07/2014

	5.202,12
	31/07/2014

	284,50
	31/07/2014

	312,39
	01/08/2014

	169,83
	01/08/2014

	3.948,60
	01/09/2014

	363,90
	01/09/2014

	3.916,89
	09/09/2014

	49,68
	09/09/2014

	5.567,00
	01/10/2014

	268,50
	01/10/2014

	1.393,74
	02/10/2014

	97,74
	02/10/2014

	11.644,51
	03/11/2014

	231,64
	03/11/2014

	5.563,52
	28/11/2014

	72,90
	28/11/2014

	9.357,60
	01/12/2014

	388,00
	01/12/2014

	11,40
	01/12/2014

	15.679,65
	14/01/2015

	701,85
	14/01/2015

	21.525,79
	09/02/2015

	771,18
	09/02/2015

	20.346,61
	03/03/2015

	1.010,52
	03/03/2015

	18.610,70
	02/04/2015

	1.068,21
	02/04/2015

	27.590,61
	05/05/2015

	603,31
	05/05/2015

	2,40
	05/05/2015

	16.224,30
	12/06/2015

	670,30
	12/06/2015

	8.290,35
	15/06/2015

	242,44
	15/06/2015

	13.462,70
	03/07/2015

	97,20
	03/07/2015

	600,30
	03/07/2015

	9.587,97
	06/07/2015

	74,23
	06/07/2015

	10.464,60
	05/08/2015

	660,70
	05/08/2015

	6.416,01
	06/08/2015

	147,13
	06/08/2015

	11.846,10
	31/08/2015

	473,53
	31/08/2015

	3.000,69
	14/10/2015

	28,50
	14/10/2015

	375,70
	30/10/2015

	44,40
	30/10/2015

	622,35
	05/11/2015

	455,94
	18/12/2015

	90,87
	18/12/2015

	303,03
	21/01/2016

	53,07
	21/01/2016

	120,33
	17/02/2016

	64,47
	17/02/2016

Valor atualizado até 12/3/2020: R$ 503.135,62 (peça 69) 
c) aplicar ao Sr. Valdinei Coelho da Rosa (CPF: XXX.713.059-XX, assim como à empresa Comércio de Medicamentos Raupp & Rosa Ltda. - ME (Drogalíder Farmácia, CNPJ: 07.281.958/0001-47) , individualmente, a multa prevista no art. 57 da Lei 8.443/1992 c/c o art. 267 do Regimento Interno, com a fixação do prazo de quinze dias, a contar das notificações, para comprovarem, perante o Tribunal (art. 214, inciso III, alínea 'a', do Regimento Interno) , o recolhimento das dívidas aos cofres do Tesouro Nacional, atualizadas monetariamente desde a data do acórdão até a dos efetivos recolhimentos, se forem pagas após o vencimento, na forma da legislação em vigor;
d) autorizar, desde logo, nos termos do art. 28, inciso II, da Lei 8.443/1992, a cobrança judicial das dívidas caso não atendidas as notificações;
e) autorizar, caso seja de interesse dos responsáveis, o pagamento das dívidas em 36 parcelas mensais e consecutivas, nos termos do art. 26 da Lei 8.443/1992 c/c o art. 217 do Regimento Interno, fixando-lhes o prazo de quinze dias, a contar do recebimento da notificação, para comprovarem perante o Tribunal o recolhimento da primeira parcela, e de trinta dias, a contar da parcela anterior, para comprovarem os recolhimentos das demais parcelas, devendo incidir sobre cada valor mensal, atualizado monetariamente, os juros de mora devidos, na forma prevista na legislação em vigor;
f) encaminhar cópia da deliberação ao Procurador-Chefe da Procuradoria da República no Estado de Santa Catarina, nos termos do § 3º do art. 16 da Lei 8.443/1992 c/c o § 7º do art. 209 do Regimento Interno do TCU, para adoção das medidas cabíveis; e comunicar-lhe que o relatório e o voto que a fundamentarem podem ser acessados por meio do endereço eletrônico www.tcu.gov.br/acordaos e que, caso haja interesse, o Tribunal pode enviar-lhe cópia desses documentos sem qualquer custo.'"
	É o relatório.

Marcelo Rovaris de Luca (OAB/SC 13.478) e outros representando Fernanda Daboit Raupp da Rosa, Valdinei Coelho da Rosa e Comércio de Medicamentos Raupp & Rosa Ltda.

Procurador Júlio Marcelo de Oliveira.

TOMADA DE CONTAS ESPECIAL. FUNDO NACIONAL DE SAÚDE. IRREGULARIDADES NA GESTÃO DE RECURSOS NO ÂMBITO DO PROGRAMA FARMÁCIA POPULAR DO BRASIL. SISTEMA ÚNICO DE SAÚDE (SUS). CITAÇÃO. REJEIÇÃO PARCIAL DAS ALEGAÇÕES DE DEFESA. EXCLUSÃO DE RESPONSÁVEL DA RELAÇÃO PROCESSUAL. CONTAS IRREGULARES. DÉBITO. MULTA.

TOMADA DE CONTAS ESPECIAL (TCE)

Secretaria de Controle Externo de Tomada de Contas Especial (SecexTCE).

Cuidam os autos de tomada de contas especial instaurada pelo Fundo Nacional de Saúde (FNS) em desfavor da empresa Comércio de Medicamentos Raupp & Rosa Ltda. - ME, de Fernanda Daboit Raupp da Rosa e de Valdinei Coelho da Rosa, em razão de aplicação irregular de recursos do Sistema Único de Saúde (SUS) em Santa Catarina, no âmbito do Programa Farmácia Popular do Brasil.
Auditoria do Departamento Nacional de Auditoria do SUS (Denasus) constatou dano ao erário no valor original de R$ 378.925,60, decorrente, principalmente, da falta de apresentação de notas fiscais, comprovando as aquisições dos medicamentos e/ou correlatos dispensados pelo Programa Farmácia Popular do Brasil (aproximadamente 97% do débito) .
No âmbito desta Corte de Contas, os responsáveis foram citados solidariamente. Esclareço que os sócios-administradores o foram com base na Súmula TCU 286, bem como em diversos precedentes deste Tribunal (Acórdão 5259/2018-TCU-Primeira Câmara, como exemplo) que sustentam a natureza convenial das avenças firmadas pelas farmácias e drogarias para a implementação do programa em tela.
Após prorrogação de prazo para juntada de evidências, a empresa Comércio de Medicamentos Raupp & Rosa Ltda., Fernanda da Rosa e Valdinei da Rosa apresentaram suas alegações de defesa, as quais foram examinadas pela Secretaria de Controle Externo de Tomada de Contas Especial (SecexTCE) , conforme relatório precedente.
Concluídas as análises, a unidade instrutiva propôs, com a anuência do douto representante do Ministério Público junto ao TCU - procurador Júlio Marcelo de Oliveira -, excluir Fernanda Daboit Raupp da Rosa da relação processual, rejeitar parcialmente as alegações de defesa apresentadas, julgar irregulares as contas da empresa Comércio de Medicamentos Raupp & Rosa Ltda. e de Valdinei Coelho da Rosa, condenando-os, solidariamente, ao débito calculado e à multa prevista no art. 57 da Lei 8.443/1992.
Anuo a essas propostas.
Conforme demonstrou a SecexTCE, por meio da documentação apresentada, restou caracterizado que Fernanda da Rosa foi absolvida em ação penal da 1ª Vara Federal de Criciúma/SC por negativa de autoria - demonstrou-se que não participava da administração da farmácia -, nos termos do artigo 386, incisos I e IV, do Código de Processo Penal.
Por outro lado, a absolvição de Valdinei da Rosa, nessa mesma ação, deu-se em razão de não ter sido produzida "prova suficiente à conclusão, para além da dúvida razoável, de que houve algum tipo de fraude [...] nas vendas de medicamentos reembolsados pelo Programa Farmácia Popular", não se afastando, entretanto, "a possibilidade de que o réu tenha praticado o crime que lhe foi imputado". 
Destarte, acompanho a conclusão da unidade técnica de que as alegações de defesa apresentadas não foram suficientes para sanear as irregularidades atribuídas a esse responsável e à empresa por ele administrada, assim como não foram capazes de afastar o débito a eles imputado. 
No que diz respeito à dosimetria das multas, fixo, individualmente, o percentual de 10% do valor atualizado do débito, considerando a ausência de outros elementos agravantes nos autos.
	Ante o exposto, voto por que este Colegiado aprove a minuta de acórdão que submeto à sua apreciação. 
TCU, Sala das Sessões Ministro Luciano Brandão Alves de Souza, em 26 de maio de 2020.
ANA ARRAES 
Relatora